臺灣臺南地方法院民事裁定　　　 100年度抗字第33號
抗　告　人　李達志
　　　　　　遠基實業有限公司
法定代理人　李宜甄
相　對　人　梅英芳
上列抗告人因與相對人梅英芳間本票裁定強制執行事件，對於中
華民國100年3月14日本院100年度司票字第139號民事裁定提起抗
告，本院裁定如下：
    主  文
抗告駁回。
抗告程序費用新台幣壹仟元由抗告人負擔。
    理  由
一、按訴訟標的對於共同訴訟之各人必須合一確定者，共同訴訟
    人中一人之行為有利益於共同訴訟人者，其效力及於全體，
    民事訴訟法第56條第1項第1款前段定有明文。又民事訴訟法
    第56條第1項第1款，所謂共同訴訟人中一人之行為，有利益
    於共同訴訟人或不利益於共同訴訟人，係指於行為當時就形
    式上觀之，有利或不利於共同訴訟人而言。非指經法院審理
    結果有利者其效力及於共同訴訟人，不利者其效力不及於共
    同訴訟人而言，故共同訴訟人中之一人，對於下級法院之判
    決聲明不服提起上訴，在上訴審法院未就其內容為審判之前
    ，難謂其提起上訴之行為對於他共同訴訟人不利，其效力應
    及於共同訴訟人全體，即應視其上訴為共同訴訟人全體所為
    ，有最高法院52年台上字第1930號判例足資參照。查本件抗
    告人李達志與遠基實業有限公司係系爭本票之共同發票人，
    依票據法第5條第2項規定，應對系爭本票債務負連帶責任，
    而抗告人李達志復以伊業已清償如附表所示本票之部分金額
    等語為抗告理由，係非基於其個人關係之抗辯，且形式上有
    利於遠基實業有限公司，揆諸上開說明，其抗告之效力自應
    及於遠基實業有限公司，合先敘明。
二、按執票人向本票發票人行使追索權時，得聲請法院裁定後強
    制執行，此票據法第123條定有明文。又本票執票人依上開
    法條之規定，聲請法院裁定及抗告法院之裁定，僅依非訟事
    件程序，以審查強制執行許可與否，並無確定實體上法律關
    係存否之效力，如發票人就票據債務之存否有爭執時，應由
    發票人提起確認之訴，以資解決，此有最高法院56年台抗字
    第714號、57年台抗字第76號著有判例可資參照。易言之，
    准許本票強制執行之裁定，屬非訟事件裁定，為裁定之法院
    僅就本票為形式上之審查，無從審酌屬於實體上法律關係之
    事由，並抗告法院就本票裁定強制執行事件，亦應僅就形式
    審查之，發票人關於實體事項之抗辯應另循民事通常程序救
    濟之。
三、抗告意旨略以：抗告人李達志業已清償如附表所示本票之部
    分金額等語。
四、經查：本件相對人主張伊執有抗告人為發票人之如附表所示
    本票1紙（以下簡稱為系爭本票），並免除作成拒絕證書，
    詎屆期提示未獲付款，依票據法第123條聲請裁定許可強制
    執行等情，已據提出本票1紙為證，而依本票之記載形式上
    觀察，其已具備本票有效要件，抗告人雖辯稱業已清償系爭
    本票之部分金額云云。惟查，相對人提出系爭本票，已記載
    發票人、發票日、票面金額等事項，則原審裁定予以准許，
    形式上審查即無不合。至於抗告人上開主張無論是否屬實，
    係對系爭本票真偽之實體關係為抗辯，揆諸首揭說明，應由
    抗告人另行提起民事訴訟以資解決，自非本件非訟程序可得
    審究，故仍應為許可系爭本票強制執行之裁定。是抗告意旨
    指摘原裁定不當，求予廢棄，為無理由，應予駁回。爰裁定
    如主文。
五、又依法應由關係人負擔費用者，法院裁定命關係人負擔時，
    應一併確定其數額、前項費用之負擔有相對人者，準用民事
    訴訟法有關訴訟費用之規定，非訟事件法第24條第1項及同
    法第21條第2項分別定有明文。本件抗告業經駁回在案，依
    上開法條規定，本院應確定非訟事件費用額。茲因抗告人提
    起本件抗告，除繳納抗告費新台幣（下同）1,000元，未有
    其餘非訟費用之支出。是以，本件抗告人應負擔之非訟費用
    額確定為1,000元。
六、結論：本件抗告為無理由，裁定如主文。
中    華    民    國   100    年    4     月    29    日
                  民事第二庭  法  官 田玉芬
以上正本證明與原本無異。
如不服本裁定，僅得於收受本裁定正本送達後10日內，以適用法
規顯有錯誤為理由，向本院提出再抗告狀，（須附繕本一份及
繳納再抗告裁判費新台幣1,000元），經本院許可後始可再抗告。
中    華    民    國   100    年    5     月    2     日
                              書記官 劉紀君
┌─────────────────────────────┐
│附表：                                100年度抗字第33號   │
├──┬──────┬──────┬───────┬────┤
│編號│發  票  日  │ 票面金額   │到    期    日│票據號碼│
│    │            │（新台幣）  │              │        │
├──┼──────┼──────┼───────┼────┤
│001 │97年5月30日 │1,260,000元 │99年7月30日   │CH475948│
└──┴──────┴──────┴───────┴────┘